臺灣高等法院高雄分院刑事判決　　　　　　　　　九十一年度上訴字第一五一三號
　　上　訴　人
　　即　被　告　乙○○
　　公設辯護人　本院公設辯護人
右上訴人因偽造貨幣案件，不服臺灣高雄地方法院九十一年度訴字第一四五號中華
民國九十一年六月十七日第一審判決（起訴案號：臺灣高雄地方法院檢察署九十年度
偵字第一九九六四號），提起上訴，本院判決如左：
      主  文
上訴駁回。
      事  實
一、乙○○前於民國八十四年及八十六年間，先後因違反肅清煙毒條例及麻醉藥品管
    理條例，經本院分別判處有期徒刑三年四月及有期徒刑五月確定，經接續執行，
    於八十七年六月十八日因縮短刑期假釋出獄，迄八十八年八月二日縮刑期滿未撤
    銷假釋視為執行完畢，猶不知悔改，於九十年九月十九日，見台灣新聞報上刊登
    「一比六」等文字之出售偽造新台幣紙鈔廣告，竟意圖供行使之用，以電話與綽
    號「頂仔」之不詳姓名、年籍成年男子（以下簡稱「頂仔」）聯絡，雙方約定於
    當日下午三時三十分許，在高雄市○○路與大順路口附近，由乙○○以新台幣（
    下同）一千元之代價，向頂仔購買如附表所示之偽造新台幣紙鈔八張及防偽線貼
    紙二張而收集之，欲伺機充作真鈔而行使。嗣於九十年九月十九日晚間十時五十
    分許，在高雄市○○區○○路及林森路口，經警攔檢盤查而查獲上情，並扣得上
    開偽造之新台幣紙鈔八張及防偽線貼紙二張。
二、案經高雄市政府警察局鹽埕分局報請台灣高雄地方法院檢察署檢察官偵查起訴。
      理  由
一、訊據上訴人即被告乙○○固坦承明知向頂仔所購買之上揭紙鈔係偽造之通用紙鈔
    ，仍在右揭時、地以一千元之代價向頂仔購買而收集等情不諱，惟矢口否認有何
    行使之意圖，辯以：我是因為好奇才買這些紙鈔的，不是為了要使用云云。經查
    ：扣案如附表所示之紙鈔，經送鑑定後結果為：該批紙鈔均以彩色雷射輸出方式
    仿印，無隱藏字及凹版印紋凸起效果，紙質與真鈔不同，水印以雷射輸出方式仿
    製，安全線以雷射輸出方式仿鈔券甲面五段裸露部分，無折光變色效果，左下角
    面額數字，無折光變色反應，此有中央銀行發行局於九十一年三月二十九日以（
九十一）台央發字第０九一００一六九四四號函一紙在卷可稽，是扣案之紙鈔均
    屬偽鈔無訛。被告雖以前詞置辯，惟其於警訊中已稱：「（問：你購買偽造貨幣
    新版仟元偽鈔三張、新版五百元偽鈔五張、防偽線二張等證物係作何用途？）我
    想要拿去換真鈔。」，「（問：你為何要購買偽鈔？）因為我需要用到錢」等語
    （見警卷第二頁），復於偵查中供稱：「因為急需用錢才會去買偽鈔」等語明確
    （見偵查卷第十一頁），足認被告係因需錢孔急，方購買上開偽鈔以供行使之用
    ；況被告既已於警、偵訊中供稱其急需用錢，顯見被告經濟狀況非佳，自不可能
    僅因好奇或為了把玩，再以一千元之代價購買上開一千元及五百元偽鈔，且佐以
    目前社會上偽鈔流通之問題嚴重，透過政府及媒體一再之宣導，一般人均知使用
    偽鈔或意圖行使而收集紙鈔係犯法之行為，衡情應不可能僅因好奇而向不明人士
    購買偽鈔，使自己受有遭刑事訴追之風險，是被告於事後翻異前詞，所辯顯係事
    後卸責之詞，不足採信。本件事證明確，被告犯行堪以認定。被告雖另辯稱：該
    偽鈔未貼防偽線，並非屬假鈔，一般人均可查覺其非鈔票云云。惟查該鈔票在外
    表上與真鈔相似，一般人難以分辨，縱未貼防偽線，亦足以使人誤信為真，此部
    分所辯亦顯係卸責之詞，不足採信。
二、按廣義之貨幣固可包含硬幣及紙幣，惟刑法上偽造貨幣罪章各條所稱之貨幣，係
    專指國家鑄造發行之硬幣而言；又中央銀行所發行之新臺幣幣券，既經政府訂為
    法定貨幣，具有強制流通之性質，自屬刑法上所稱之通用紙幣（最高法院二十八
    年上字第八九六號判例、六十三年台上字第二一九四號判例可資參照）。又刑法
    第一百九十六條第一項之行使、收集或交付偽造通用紙幣罪，其所謂「收集」者
    ，舉凡意圖供自己或他人行使之用，而有收受、蒐集、收買、受贈、互換等一切
    移轉自己「持有」之行為皆屬之，是被告明知為所購買之千元紙鈔及五百元紙鈔
    均係偽鈔仍購買之，核其所為，係犯刑法第一百九十六條第一項後段之意圖供行
    使之用而收集偽造之通用紙幣罪。被告前於八十四年及八十六年間，先後因違反
    肅清煙毒條例及麻醉藥品管理條例，經原審法院分別判處有期徒刑三年四月及有
    期徒刑五月確定，經接續執行，於八十七年六月十八日因縮短刑期假釋出獄，迄
    八十八年八月二日縮刑期滿未撤銷假釋視為執行完畢，有卷附台灣高等法院被告
    全國前案紀錄表在卷可按，其受有期徒刑之執行完畢，五年以內再犯有期徒刑以
    上之罪，為累犯，依法加重其刑。
三、原審因依刑法第一百九十六條第一項、第四十七條、第二百條、第三十八條第一
    項第二款之規定，並審酌被告因一時貪念而收集偽造之通用紙幣，雖其所收集之
    數量非鉅，且尚未行使，惟其行為已破壞我國金融秩序等一切情狀，量處乙○○
    有期徒刑年貳月。扣案如附表所示之偽造通用紙幣八張，均係偽造之紙幣，業
    如前述，不論屬於被告與否均應依刑法第二百條之規定沒收之，另扣案之防偽線
    貼紙二張，為被告所有並為其供犯罪預備所用之物，業據被告供承在卷，併依刑
    法第三十八條第一項第二款宣告沒收之。認事用法，核無不合，量刑亦屬妥適。
    被告上訴意旨，否認犯罪，並以原審量刑過重，指摘原判決不當，為無理由，應
    予駁回。
據上論結，應依刑事訴訟法第三百六十八條，判決如主文。
本案經檢察官鄭文貴到庭執行職務。
中      華      民      國    九十一    年      十      月    二十三    日
                              臺灣高等法院高雄分院刑事第九庭
                                  審判長法官  張明松
                                        法官  江泰章
                                        法官  任森銓
右甲本證明與原本無異。
如不服本判決應於收受本判決後十日內向本院提出上訴書狀，其未述上訴理由者，
並得於提起上訴後十日內向本院補提理由書狀（均須按他造當事人之人數附繕本)「
切勿逕送上級法院」。
                                      書記官  施耀程
中    華    民    國     九十一     年       十       月     二十四   日
附表：
┌──┬──────────┬───┬──┬──────────────┐
│編號│ 偽造通用紙幣面額   │數  量│單位│編號                        │
├──┼──────────┼───┼──┼──────────────┤
│一  │ 壹仟元             │    │張  │均為ＧＱ七九六六四二ＵＡ    │
├──┼──────────┼───┼──┼──────────────┤
│二  │ 伍百元             │伍    │張  │分別為ＥＫ六五四三０二ＷＦ、│
│    │                    │      │    │ＥＫ六五四三０三ＷＦ、ＥＫ六│
│    │                    │      │    │五四三０四ＷＦ、ＥＫ六五四三│
│    │     │      │    │０六ＷＦ、ＥＫ六五四三０七Ｗ│
│    │                    │      │    │Ｆ                          │
└──┴──────────┴───┴──┴──────────────┘
附錄論罪科刑法條：
刑法第一百九十六條第一項：
行使偽造、變造之通用貨幣、紙幣、銀行券，或意圖供行使之用而收集或交付於人者
，處三年以上十年以下有期徒刑，得併科五千元以下罰金。
刑法第二百條：
偽造、變造之通用貨幣、紙幣、銀行券，減損分量之通用貨幣及前條之器械原料，不
問屬於犯人與否，沒收之。
                                                                        Ｆ
